臺灣屏東地方法院刑事判決　　　　　　　 94年度易字第523號
公　訴　人　臺灣屏東地方法院檢察署檢察官
被　　　告　丙○○
上列被告因詐欺案件，經檢察官提起公訴（94年度偵字第3576號）
及併案審理（94年度偵字第4350號），本院裁定改依簡式審判程
序審理，判決如下：
    主  文
丙○○連續幫助共同意圖為自己不法之所有，以詐術使人將本人
之物交付，處有期徒刑陸月，如易科罰金，以佰元折算壹日。
    事  實
一、丙○○已預見金融機構帳戶係個人理財之重要工具，關係個
    人財產、信用之表徵，且依其知識、經驗，可預見其交出金
    融機構帳戶之相關資料予他人使用，將為詐欺集團所利用，
    以遂行財產上犯罪之目的，竟基於連續幫助該詐欺集團之概
    括犯意，自民國94年3 月間某日起，迄於同年4 月7 日止，
    向附表所示之華南商業銀行內埔分行等6 家銀行，申請如附
    表所示之6 本銀行帳戶、提款卡及密碼後，連續於附表所示
    之時間、地，將上述6 本銀行存摺、提款卡及密碼交付予真
    實姓名、年籍不詳，自稱「張吉煌」之成年男子，「張吉煌
    」取得上開帳戶後，即與其所屬之詐騙集團共同基於意圖為
    自己不法所有之概括犯意，由該詐欺集團成員分別於附表示
    所示時間，打電話予詳如附表所示之戊○○等6 人，向戊○○等人誆稱退稅，要求彼等前往提款機依指示操作轉帳，致
    戊○○等6 人不疑有他而陷於錯誤，即依詐欺成員之指示操
    作提款機，將渠等詳如附表所示之款項，分別匯入丙○○所
    申請詳如附所示之華南商業銀行內埔分行等7 家銀行帳戶內
    ，因此幫助詐欺集團，共計詐得新台幣（下同）421,168 元
    。嗣戊○○等6 人未收到退稅款項，始知受騙，
二、案經戊○○、己○○訴由屏東縣警察局內埔分局及屏東縣警
    察局潮州分局報告臺灣屏東地方法院檢察署檢察官偵查起訴
    。
    理  由
一、上揭事實，業據被告丙○○於本院審理時坦承不諱，核與告
    訴人戊○○、己○○、被害人庚○○、丁○○、乙○○、甲○○分別於警詢中指訴（述）之情節相符，復有臺中縣警察
    局刑警隊詐騙帳戶通報警示、詐騙電話申請表、臺中縣警察
    局受理各類案件紀錄表各1 張、中華郵政公司自動櫃員機交
    易明細表9 張、提款明細表1 張、臺中縣警察局受理刑事案
    件報案三聯單2 張、臺北市政府警察文山第一分局受理各類
    案件紀錄表、桃園縣警察局龜山分局大林派出所受理各類案
    件紀錄表、桃園縣警察局受理各類案件紀錄表、臺中市警察
    局第二分局文正派出所受理各類案件紀錄表、桃園縣政府警
    察局龜山分局大林派出所受理刑事案件報案三聯單、桃園縣
    政府警察局刑警隊受理刑事案件報案三聯單、臺中市警察局
    第二分局受理刑事案件報案三聯單、開戶資料、合作金庫存
    單存款新開戶建檔登錄單、合作金庫銀行金融卡申請書各1
    張、詐騙帳戶通報警示、詐騙電話斷話申請表6 張、印鑑卡
    1 張、第一商業銀行存摺存款客戶資料查詢單1 張、提存明
    細表2 張在卷可稽。又向金融機關辦理消費借貸，無非係以
    借款人或保證人所提供不動產或有價證券等具有價值之物或
    權利為擔保，並以向相關金融或徵信機構查詢借款人及保證
    人之信用結果，作為金融機關是否貸款之依據，不以金融機
    關所發行之存摺為準，乃眾所周知之事實，係一般人之社會
    生活經驗。被告衡情能懷疑「張吉煌」所言向其索取附表所
    示之6 本銀行存摺、提款卡及密碼，係為查詢信用使用云云
    ，實際上係供詐欺集團詐取他人財物之用，卻仍將上開存摺
    、提款卡及密碼交予「張吉煌」，其對於對方所屬詐欺集團
    實施詐欺犯行應可預見，且對於該集團利用其帳戶向人詐取
    財物，並無違背其本意。足見被告自白確與事實相符。本件
    事證業臻明確，被告有幫助詐欺取財之犯行，洵堪認定。
二、查被告提供上開帳戶之存摺、提款卡及密碼予「張吉煌」之
    成年男子使用，使該詐欺集團得以向告訴人戊○○、被害人
    己○○等6 人施用詐術，使其陷於錯誤，匯款至被告所有上
    開帳戶內，而遂行詐欺取財之犯行，然被告單純提供帳戶供
    人使用之行為，並不等同於向被害人施以欺罔之詐術行為，
    且亦無證據證明被告有參與詐欺取財犯行之構成要件行為，
    是被告提供帳戶之存摺、提款卡及密碼供人使用之行為，對
    於遂行詐欺取財犯行，資以助力，核其所為，係犯刑法第33
    9 條第1 項詐欺取財罪之幫助犯。「張吉煌」之成年男子與
    該詐欺集團成員間，有犯意聯絡及行為分擔，均為共同正犯
    。又「連續幫助」與「幫助連續」為不同之犯罪態樣，如基
    於概括犯意，多次幫助他人犯罪，為連續幫助，該幫助者有
    多次犯罪行為；如以一幫助行為，幫助他人連續犯罪，則為
    幫助連續，就幫助犯而言，僅有一次犯罪行為（最高法院87
    年度台上字第3865號判決參照），是本件被告先後6 次將附
    表所示6 家銀行之存摺、提款卡及密碼等物，交予「張吉煌
    」暨其屬詐欺集團詐騙他人使用，應論以連續幫助犯，並依
    刑法第56條之規定加重其刑。又公訴人雖僅就被告將附表編
    號1 、2 及6 之銀行存摺、提款卡及密碼等物，交予「張吉
    煌」及其所屬詐欺集團，用以幫助詐騙戊○○、庚○○及己○○等三人之犯行提起公訴，惟其餘部分與起訴部分有連續
    犯之裁判上一罪關係，已如前述，應為起訴效力所及，本院
    自應併予審理，附此敘明。又被告幫助他人犯前開詐欺取財
    罪，爰依刑法第30條第2 項之規定，按正犯之刑減輕之，並
    依法先加後減之。爰審酌被告之智識程度，交付其所申請前
    述銀行存摺等物予詐欺集團使用，所為除使犯罪者得隱匿真
    實身分，亦徒增檢調單位查緝犯罪之困難，助長犯罪集團氣
    焰，擾亂社會交易秩序，迄今未與前述告訴人及被害人達成
    和解，賠償渠等所受之損失等一切情狀，量處如主文所示之
    刑，並諭知易科罰金之折算標準，以資懲儆。
三、公訴人雖具體求處有期徒刑1 年，惟依被告之犯罪方法，尚
    屬平和，且無證據證明被告將上述銀行存摺交予「張吉煌」
    使用，因此獲得鉅額利益，況被告於本院審理時已坦承犯行
    ，尚有悔意，本院於考量告訴人、被害人所受損害及危害社
    會治安之程度，被告犯罪後之態度，認對被告處以主文所示
    之刑罰，已足收懲儆之效，是檢察官具體求刑之刑度稍嫌過
    重，併予敘明。
據上論斷，應依刑事訴訟法第273 條之1 第1 項、第299 條第1
項前段，刑法第30條第1 項前段、第2 項、第56條、第339 條第
1 項、第41條第1 項前段，罰金罰鍰提高標準條例第1 項前段、
第2 條，判決如主文。
中　　華　　民　　國　　94　　年　　10　　月　　19　　日
                  　　　刑事第三庭  法  官  楊萬益
以上正本證明與原本無異。
如不服本判決應於收受本判決送達後十日內向本院提出上訴書狀
，其未敘述上訴理由者，並得於提起上訴後十日內向本院補提理
由書狀（均須按他造當事人之人數附繕本）「切勿逕送上級法院
」
中　　華　　民　　國　　94　　年　　10　　月　　19　　日
                                    書記官  陳勃諺
附錄法條：
刑法第339條第1項
意圖為自己或第三人不法之所有，以詐術使人將本人或第三人之
物交付者，處5 年以下有期徒刑、拘役或科或併科1,000 元以下
之罰金。
 附　表
┌──┬───────┬──────┬────┬───┬──────┬────┐
│編號│金融機構及帳號│申辦帳戶日期│交付時間│被害人│詐欺時間　　│詐欺金額│
│　　│　　　        │　　　　　　│及地點  │      │        　　│(新台幣)│
├──┼───────┼──────┼────┼───┼──────┼────┤
│ 1  │華南商業銀行　│94年3月24日 │開戶後一│戊○○│94年4月9日  │64,269元│
│    │內埔分行　　　│        　　│星期內，│      │18時許      │        │
│    │000-0000000000│        　　│於屏東縣│      │            │        │
│    │46　　　      │            │內埔鄉興│      │　　        │        │
│    │        　　　│            │南村興義│      │        　　│        │
│    │        　　　│            │路37號住│      │        　　│        │
│    │        　　　│            │處交付  │      │            │        │
├──┼───────┼──────┼────┼───┼──────┼────┤
│ 2  │台東區中小企業│94年3月25日 │開戶後一│庚○○│94年4月8日  │55,989元│
│    │銀行內埔分行　│        　　│星期內，│      │15時30分許  │        │
│    │000-0000000000│        　　│於屏東縣│      │　　        │        │
│    │030176　　    │        　　│東港鎮沿│      │        　　│        │
│    │              │            │海公路上│      │        　　│        │
│    │              │            │某檳榔攤│      │            │        │
│    │              │            │交付    │      │            │        │
├──┼───────┼──────┼────┼───┼──────┼────┤
│ 3  │臺灣區中小企業│94年3月25日 │開戶後一│丁○○│94年4月7日  │67,943元│
│    │銀行潮州分行　│　          │星期內，│      │17時5分許   │        │
│    │000-0000000000│            │於屏東縣│      │　　        │        │
│    │8　　         │            │東港鎮大│      │            │        │
│    │              │            │鵬灣工地│      │            │        │
│    │              │            │交付    │      │            │        │
├──┼───────┼──────┼────┼───┼──────┼────┤
│ 4  │中國農民銀行　│94年3月、4月│同上    │乙○○│94年4月8日  │47,989元│
│    │潮州分行　　　│間某日      │        │      │8時許       │        │
│    │000-0000000000│            │        │      │　          │        │
│    │966110        │            │        │      │            │        │
├──┼───────┼──────┼────┼───┼──────┼────┤
│ 5  │合作金庫銀行　│94年3月、4月│同上    │甲○○│94年4月9日  │84,989元│
│    │潮州分行　　　│間某日      │        │      │17時許      │        │
│    │000-0000000000│            │        │      │            │        │
│    │645           │            │        │      │            │        │
├──┼───────┼──────┼────┼───┼──────┼────┤
│ 6  │第一商業銀行  │94年4月7日  │開戶後一│己○○│94年4月24日 │99,989元│
│    │萬巒分行      │            │星期內，│      │11時許      │        │
│    │000-0000000000│            │於屏東縣│      │            │        │
│    │2             │            │東港鎮沿│      │            │        │
│    │              │            │海公路上│      │            │        │
│    │              │            │某檳榔攤│      │            │        │
│    │              │            │交付    │      │            │        │
└──┴───────┴──────┴────┴───┴──────┴────┘
